【裁判字號】    89,上訴,200
【裁判日期】    890502
【裁判案由】    妨害自由等
【裁判全文】
臺灣高等法院臺南分院刑事判決            八十九年度上訴字第二００號     Ｇ
      上  訴  人  臺灣台南地方法院檢察署檢察官
      被      告  壬  ○  ○
右上訴人因被告妨害自由等案件，不服臺灣臺南地方法院八十七年度訴字第一一四一
號中華民國八十八年十一月五日第一審判決（起訴案號：臺灣臺南地方法院檢察署八
十四年度偵字第三一五九號），提起上訴，本院判決如左：
      主      文
上訴駁回。
      理      由
一、公訴意旨略以：
（一）被告壬○○、癸○○○、丁○○與被告子○○、戊○○等人，於民國（下同）
    八十三年十二月二十八日，在台南縣關廟鄉○○路五十一號山西宮，共同基於概
    括犯意之聯絡，由被告壬○○、癸○○○、丁○○，先行向在場群眾以「甲○○
    吃錢、吃人吃血」及「甲○○之子（丙○○）為司法官吃錢」之不實事項，公然
    指摘甲○○、丙○○，被告壬○○與被告子○○、戊○○等人隨即進入該宮辦公
    室，架住甲○○身體，致甲○○無法反抗，強將甲○○押往宮前大門，而剝奪甲○○身體自由，並毆打甲○○未成傷。
（二）被告壬○○、癸○○○、丁○○，復於翌（二十九）日夥同被告辛○○、庚○○、己○○、寅○○至山西宮辦公室，由被告庚○○、辛○○、壬○○等人，強
    將甲○○押往山西宮廟門，且扯破甲○○衣服，並毆打甲○○未成傷，甲○○欲
    駕駛丙○○所有車牌000－0000號自小客車離去時，遭被告壬○○站立車
    前阻擋，並強行取走車鑰匙，而剝奪甲○○之行動自由，並煽惑在場眾人毆打甲○○，幸經人攔阻，甲○○乃趁隙逃至分駐所請求保護，被告壬○○等人即將丙○○所有之上開車輛翻覆並放火燒燬，致令不堪使用，而生損害於丙○○。
（三）被告丑○○於八十四年一月一日，破壞乙○○所有位在關廟鄉○○路住宅之電
    動鐵捲門鎖，致令不堪使用，足生損害於乙○○。
（四）被告卯○○意圖使甲○○及案外人呂德旺受刑事制裁，竟於八十四年間，向歸
    仁分局告發，指稱甲○○唆使案外人呂德旺放火燒燬十二年前山西宮作醮之帳冊
    。
（五）全案經告訴人甲○○、乙○○、丙○○訴由台南縣警察局歸仁分局移送偵辦。
    因認被告壬○○涉犯刑法第三百十條第一項誹謗罪、第三百零二條第一項剝奪他
    人行動自由罪、第三百五十四條毀損罪、第一百五十三條第一項第一款煽惑他人
    犯罪等罪嫌；被告癸○○○、丁○○涉犯刑法第三百十條第一項誹謗罪、第三百
    零二條第一項剝奪他人行動自由罪、第三百五十四條毀損罪等罪嫌；被告子○○
    、戊○○涉犯刑法第三百十條第一項誹謗罪嫌；被告辛○○、庚○○犯刑法第
    三百零二條第一項剝奪他人行動自由罪嫌；被告己○○、寅○○、丑○○涉犯刑
    法第三百五十四條毀損罪嫌（公訴人漏載被告己○○、寅○○論罪法條）；被告
    卯○○涉犯刑法第一百六十九條第一項誣告罪嫌云云。
二、按犯罪事實應依證據認定之，無證據不得推定其犯罪事實；又不能證明被告犯罪
    者，應諭知無罪之判決，刑事訴訟法第一百五十四條、第三百零一條第一項分別
    定有明文。次按告訴人之告訴，係以使被告受刑事訴追為目的，是其陳述是否與
    事實相符，仍應調查其他證據以資審認，亦迭經最高法院著有判例在案。公訴人
    認被告壬○○、癸○○○、丁○○、子○○、戊○○、辛○○、庚○○、己○○
    、寅○○、丑○○、卯○○等人，分別涉犯上開各罪嫌，係以告訴人甲○○、乙○○、丙○○之指訴，及有錄影帶暨卷附照片可佐等由為論據。惟訊據被告壬○○、癸○○○、丁○○、子○○、辛○○、庚○○、己○○、寅○○、丑○○、
    卯○○等人，均矢口否認有何公訴意旨所指之犯行。被告壬○○、癸○○○辯稱
    ：八十三年十二月二十八日，其二人在家宴請朋友，並未至山西宮，翌日亦未剝
    奪告訴人甲○○之行動自由，或燒燬告訴人丙○○之上開車輛，被告壬○○復無
    煽惑他人毆打告訴人甲○○云云；被告丁○○辯稱：其雖在現場，然並未為誹謗
    告訴人甲○○、丙○○之言論，亦無強押或毆打告訴人甲○○，其反阻止在場激
    動之信徒，也不知何人燒燬該車云云；被告子○○辯稱：八十三年十二月二十九
    日當天，伊係至屏東地院辦事，午後才回來云云；被告庚○○辯稱：其僅在旁看
    熱鬧云云；被告辛○○辯稱：其僅牽告訴人甲○○的手云云；被告己○○辯稱：
    其不認識告訴人甲○○，係看到煙才過去看云云；被告寅○○辯稱：其未看見何
    人放火云云；被告丑○○辯稱：其被人群擠壓至鐵捲門邊，並未拉扯破壞該鐵捲
    門云云；被告卯○○辯稱：其係於警員訊問時，將其兄長呂德旺所提之內容再轉
    述一次，希望查明真相而已，並無意圖使告訴人甲○○受刑事處分之誣告意思云
    云。經查：
（一）公訴人據以論罪之扣案錄影帶，經原審勘驗結果，僅係紀錄八十四年一月一日
      山西宮前之情形，並未錄及八十三年十二月二十八日，及同年月二十九日事件
      發生之過程，此有該勘驗筆錄存卷可稽，且綜觀同案被告各人所言，復無人目
      睹或聽聞被告壬○○、癸○○○、丁○○、子○○、戊○○等人有何誹謗、剝
      奪告訴人甲○○行動自由或煽惑他人犯罪之犯行，尚難僅憑告訴人甲○○片面
      指訴，即認被告壬○○、癸○○○、丁○○、子○○、戊○○等人，互有犯意
      之聯絡可言；又上開車輛確已遭人燒燬之事實，雖有照片六張在卷足參，惟告
      訴人甲○○於偵查中，已陳稱並不悉該車輛係何人所燒燬等語在卷（見偵查卷
      第五十五頁），衡諸當日在場之民眾不下百人，實無任何積極證據足資認係被
      告壬○○、癸○○○、丁○○、己○○、寅○○等人所燒燬。
（二）被告辛○○在警訊中雖供稱：「八十三年十二月二十九日上午，有請告訴人甲○○至廟外解釋流水席準備不夠之事」，繼在偵查中亦供稱：「當時其有牽告
      訴人甲○○之手」各等語（見偵查卷第五十三頁背面），另被告子○○在警訊
      中亦供稱：「我於八十三年十二月二十九日十二時許，有到山西宮廟的走廊，
      我看到辛○○、黃牡丹二人拉甲○○之手，要拉甲○○到廟前，之後甲○○自
      己走到廟前」等語（見八十四、一、十二警訊筆錄）；惟被告壬○○、癸○○○等人既未參與已如前述，且被告辛○○及案外人黃牡丹又均係女子，以其等
      二人之力道，是否足以拉動告訴人甲○○，實非無疑，況被告子○○復供稱係
      告訴人甲○○自己走到廟前，是亦難認被告辛○○、庚○○有強押告訴人甲○○到廟前之情事。
（三）被告丑○○雖於警訊中供稱：「有用手將告訴人乙○○所有前開房屋之鐵捲門
      ，由下向上拉」云云（見八十四、一、十二警訊筆錄），惟斯時被告丑○○並
      未損壞前開鐵捲門，既據證人郭秋煌在偵查中證稱：「（當時甲○○的電動鐵
      捲門是否有被破壞﹖）只有拉起來，沒有損壞，開關部分沒有注意‧‧（你們
      當場有無看到丑○○破壞鐵捲門﹖）沒有，其他警員也沒看到」等語屬實（見
      偵查卷第七十頁背面），且觀諸卷附之當時鐵捲門照片，亦無從判斷該鐵捲門
      之開關確受有損壞，告訴人乙○○復未提出開關損壞之證據憑信，自難遽為不
      利被告丑○○之認定。
（四）按刑法第一百六十九條第一項之誣告罪，以使人受刑事或懲戒處分之意思，向
      該管公務員誣告為要件，若因公務員之追問而為不利他人之陳述，縱其陳述涉
      於虛偽，既無申告他人使其受刑事或懲戒處分之意思，即與誣告之要件不符，
      最高法院著有五十三年台上字第五七四號判例在案。卷查被告卯○○係因告訴
      人甲○○、丙○○等人提出本件告訴後，經警方通知其到場訊問時，始供稱其
      於八十四年一月一日向群眾發表言論之內容，並於警訊時供稱：案外人呂德旺
      是否真的放火，其不知道等語，則揆諸上開說明，其辯稱並無使他人受刑事處
      分之意思云者，即非無據，自難以誣告罪責相繩 。
三、綜上各情，參互觀之，足認壬○○、癸○○○、丁○○、辛○○、庚○○、子○○、己○○、寅○○、丑○○、卯○○等人所辯，尚非不可採信，此外復查無其
    他積極證據，足資證明其等與被告戊○○有何公訴意旨所指犯行，本件不能證明
    各該被告有被訴各該犯罪。原審為此依刑事訴訟法第三百零一條第一項規定，諭
    知各該被告均無罪，經核並無不合。檢察官上訴意旨，猶執陳詞指摘原判決不當
    ，為無理由，應予駁回。
四、被告戊○○經合法傳喚，無正當理由不到庭，爰不待其陳述逕行判決。
五、據上論斷，應依刑事訴訟法第三百六十八條、第三百七十一條，判決如主文。
本案經檢察官張斗輝到庭執行職務。
中    華    民    國      八十九      年      五      月      二        日
                                  臺灣高等法院臺南分院刑事第二庭
                                      審判長法官  游    明    仁
                                            法官  王    浦    傑
                                            法官  林    永    茂
右正本證明與原本無異。
妨害自由及誣告部分如不服本判決，應於判決送達後十日內向本院提出上訴狀，其未
敘述理由者並應於提出上訴狀後十日內向本院補提理由書（應附繕本)。
                                      法院書記官  楊    清    旺
中    華    民    國      八十九      年      五      月      四        日


司法院資訊處製作；財團法人民間司法改革基金會備份。
